臺灣嘉義地方法院民事裁定
111年度輔宣字第64號
聲  請  人  蔡清香  

相  對  人  高竹茂  

關  係  人  高秀娟  

上列聲請人聲請變更相對人為輔助宣告事件，本院裁定如下：
    主  文
一、變更宣告高竹茂（男，民國○○○年○月○○日生，身分證統一編
    號：Ｚ○○○○○○○○○號）為受輔助宣告之人。
二、選定蔡清香（女，民國○○○年○月○○日生，身分證統一編號：
    Ｚ○○○○○○○○○號）為受輔助宣告之人之輔助人。
三、聲請程序費用新臺幣壹仟元由受輔助宣告之人高竹茂負擔。
    理  由
一、聲請意旨略以：相對人前因失智症經本院以110年度監宣字
    第167號民事裁定為監護宣告，並選定聲請人為監護人；嗣
    相對人經就醫診治，逐漸康復，然相對人為意思表示或受意
    思表示，或辨識其意思表示效果之能力，仍有不足，有受輔
    助宣告之必要，爰聲請變更相對人為受輔助宣告之人，並選
    定聲請人擔任輔助人等語。
二、按受監護之原因消滅，而仍有輔助之必要者，法院得依第15
    條之1第1項規定，變更為輔助之宣告。又對於因精神障礙或
    其他心智缺陷，致其為意思表示或受意思表示，或辨識其意
    思表示效果之能力，顯有不足者，法院得因本人、配偶、四
    親等內之親屬、最近1年有同居事實之其他親屬、檢察官、
    主管機關或社會福利機構之聲請，為輔助之宣告。民法第14
    條第4項、15條之1第1項分別定有明文。
三、經查，聲請人主張之前揭事實，業據提出長庚醫療財團法人
    嘉義長庚紀念醫院診斷證明書、戶籍謄本及親屬系統表為證
　　。又經本院審驗相對人之精神及心智狀態，在鑑定人前點呼
    其姓名，訊問相對人下列問題，其回答：「（現在在哪？）
    朴子，長庚醫院」、「（指關係人。這是何人？）老婆」、
    「（今天星期幾？）12月17日，星期五」、「（你有幾個小
    孩？）3個兄弟」、「（你有無生小孩？）有。我們後來結
    婚的」、「（你現在的太太有無生小孩？）沒有啦。」等語
　　，另參酌上開醫院醫師周士雍所為之鑑定結果認：相對人為
    61歲再婚男性，養蚵為業，於109年10月23日晚上上岸時，
    由一樓高跌下昏迷，診斷顱內出血，沒有開刀，但有住院並
    接受復健治療，其於110年6月經本院心理測驗結果MMSE為7
    分，CDR為2分，1年後病情改善，111年10月測得之MMSE為12
    分，CDR為1分，屬於中度認知障礙症，短期記憶力明顯不佳
　　，但已會寫自己名字，知道自己年齡、所在地，並在照顧者
    之協助、說明及提醒下可以完成部分日常生活功能，認因心
    智障礙，致其為意思表示或受意思表示，或辨識其意思表示
    效果之能力，顯有不足，建議為輔助宣告等語，有本院勘驗
    筆錄及該醫院精神鑑定報告書附卷可稽。基上足認相對人雖
    仍能為意思表示或受意思表示，但其確因心智缺陷，致其為
    意思表示或受意思表示，或辨識其意思表示效果之能力，顯
    有不足等情為真，故本件聲請人聲請變更相對人為輔助宣告
    之人為有理由，應予准許。
四、按受輔助宣告之人，應置輔助人。法院選定輔助人時，應依
    受輔助宣告之人之最佳利益，優先考量受輔助宣告之人之意
    見，審酌一切情狀，並注意下列事項：（一）受輔助宣告之
    人之身心狀態與生活及財產狀況。（二）受輔助宣告之人與
    其配偶、子女或其他共同生活之人間之情感狀況。（三）輔
    助人之職業、經歷、意見及其與受輔助宣告之人之利害關係
　　。（四）法人為輔助人時，其事業之種類與內容，法人及其
    代表人與受輔助宣告之人之利害關係，民法第1113條之1第1
    項、同條第2項準用第1111條之1分別定有明文。本件相對人
    既應變更為輔助宣告，自應依上開規定為其選定輔助人。再
    者，受輔助宣告之人法無明文需為其選任會同開具財產清冊
    之人（僅受監護宣告時有選任會同開具財產清冊之人之必要
　　），故本案情形無庸選任會同開具財產清冊之人，附此敘明
　　。本院審酌聲請人表示願意擔任受輔助宣告人高竹茂之輔助
    人，相對人之子女亦表同意，此有同意書及戶籍謄本附卷為
    憑，併參聲請人與相對人為夫妻關係，彼此間應具有一定程
    度之信賴及情感、依附關係，堪認由聲請人任輔助人，能符
    合受輔助宣告之人之最佳利益，爰依上開規定，選定聲請人
    為受輔助宣告人高竹茂之輔助人，裁定如主文第2項所示。
五、爰依家事事件法第177條第2項、第164條第2項，裁定如主文
　　。
　　
中　　華　　民　　國　　111 　年　　11　　月　　15　　日
               家事法庭  法　　　官  黃仁勇           
以上正本係照原本作成。
如對本裁定抗告，須於裁定送達後10日之不變期間內，向本院提
出抗告狀，並繳納抗告費新臺幣1,000元。
中　　華　　民　　國　　111 　年　　11　　月　　15　　日
                         書　記　官　劉哲瑋
附錄：
民法第15條之2：
受輔助宣告之人為下列行為時，應經輔助人同意。但純獲法律上
利益，或依其年齡及身分、日常生活所必需者，不在此限：
  一、為獨資、合夥營業或為法人之負責人。
  二、為消費借貸、消費寄託、保證、贈與或信託。
  三、為訴訟行為。
  四、為和解、調解、調處或簽訂仲裁契約。
  五、為不動產、船舶、航空器、汽車或其他重要財產之處分、
      設定負擔、買賣、租賃或借貸。
  六、為遺產分割、遺贈、拋棄繼承權或其他相關權利。
  七、法院依前條聲請權人或輔助人之聲請，所指定之其他行為
　　　。第78條至第83條規定，於未依前項規定得輔助人同意之
      情形，準用之。第85條規定，於輔助人同意受輔助宣告之
      人為第1項第1 款行為時，準用之。第1項所列應經同意之
      行為，無損害受輔助宣告之人利益之虞，而輔助人仍不為
      同意時，受輔助宣告之人得逕行聲請法院許可後為之。